最高法院刑事判決　　　　　　　　　　　　　　　九十一年度台上字第七二九一號
　　上　訴　人　甲○○
右上訴人因違反毒品危害防制條例案件，不服台灣高等法院高雄分院中華民國八十九
年九月二十六日第二審判決（八十九年度上訴字第九七八號，起訴案號：台灣屏東地
方法院檢察署八十九年度偵字第二三八一號），提起上訴，本院判決如左：
    主  文
原判決撤銷，發回台灣高等法院高雄分院。
    理  由
本件原判決認定上訴人甲○○前於民國八十六年間因違反麻醉藥品管理條例案件，經
法院判處有期徒刑三月，於八十七年三月二十一日確定，並在同年四月七日執行完畢
，猶不知悔改，竟意圖營利，基於販賣第二級毒品安非他命營利之概括犯意，自八十
八年十月十三日戒治完畢後，至八十九年四月間，連續至屏東市○○街一三九巷二十
一號彭郭淑美住處，分別以新台幣（下同）二百元、五百元及一千元不等之價格，販
賣第二級毒品安非他命一小包（共計以二百元販賣四次、五百元販賣二次、一千元販
賣一次）予彭郭淑美，又於八十九年二月至四月間，連續在其位於屏東市○○街二一
二巷四十弄八號之住處，以每次一小包，每包一千元（三次）及五百元（二次）之方
式，販賣安非他命予李金福。經警於八十九年四月十四日下午五時五十分許，在其住
處查獲等情。因而撤銷第一審不當之科刑判決，改判仍論處上訴人以連續販賣第二級
毒品（累犯）罪刑，固非無見。
惟查：(一)、當事人聲請調查之證據，如法院未予調查，又未認其無調查之必要以裁定
駁回之，或雖經調查，其所得如何不足採取，亦未於判決理由內予以說明，其踐行之
訴訟程序，即難謂非違法。卷查上訴人於警訊時已供承其是向住屏東縣麟蹄村成功路
永興巷二十三號之黃添元及在屏東市○○路台汽公司保養廠旁狗肉店之綽號「阿富仔
」購買安非他命（見警卷第六頁），故上訴人之選任辯護人於原審審理中，曾具狀請
求向屏東縣警察局函查該局有無據此查獲黃添元及綽號「阿富仔」販賣安非他命犯行
，並已移送偵辦（見原審卷第五十二頁），此與上訴人得否依毒品危害防制條例第十
七條之規定減輕其刑攸關。原審就上開聲請調查之事項，未予理會，復未說明何以不
予調查之理由，自難謂無應於審判期日調查之證據而未予調查之違法。(二)、認定犯罪
事實所憑之證據，雖不以直接證據為限，間接證據亦包括在內，但無論其為直接或間
接證據，其為訴訟上之證據，必須達於一般人均可得確信其為真實之程度，而無合理
之懷疑存在時，始得據為被告有罪之認定，倘若犯罪事實之證明尚未達此一程度，仍
有合理之懷疑存在，審理事實之法院即應調查證據，澄清此項合理之懷疑，使之達於
可得確信之程度，方為適法，否則仍不能遽為被告有罪之判斷。本件原判決認定上訴
人有連續販賣第二級毒品安非他命之事實，係以證人李金福在警訊時指證其所施用之
安非他命，係向上訴人購買，為主要證據之一。然施用安非他命者，其供出毒品來源
因而破獲者，得減輕其刑，修正前麻醉藥品管理條例第十三條之三，或現行之毒品危
害防制條例第十七條均定有明文，從而施用安非他命者之指證，其真實性有待其他必
要之證據加以補強，必其不利於上訴人之供述，一般人均無合理之懷疑而可得確信時
，方可採為論罪之依據。查證人李金福在警訊中雖供證其有向上訴人購買過安非他命
（見警卷第十三頁反面），但其嗣於原審調查時已否認曾向上訴人買過安非他命（見
原審卷第四十七頁），前後證述不一，其證言之真實性自有疑問。至上訴人與證人李
金福均有施用安非他命前科，亦不足資為認定上訴人有販賣安非他命予證人李金福之
行為。原審未再查明本件有無其他必要之證據資以補強及擔保證人李金福前開不利於
上訴人供述之真實性，並可確信及無合理之懷疑，以據為上訴人確有販賣安非他命予
證人李金福之認定，遽行論斷，自不足以昭折服，且實情若何，自應再加詳查，以發
現真實。(三)、有罪之判決書，須將認定之犯罪事實詳記於事實欄，然後於理由內逐一
說明其憑以認定之證據，使事實與理由兩相一致，方為合法。又販賣毒品罪，須以營
利為目的，故行為人有無此項犯罪之目的，自應於事實欄內為翔實之記載，然後於理
由內說明其憑以認定之證據，始稱適法。原判決論處上訴人販賣第二級毒品罪，雖於
事實欄內記載上訴人有營利之意圖，但其理由欄內卻未說明其憑以認定之證據，難謂
於法無違。上訴意旨指摘原判決不當，非無理由，應認原判決有撤銷發回更審之原因
。
據上論結，應依刑事訴訟法第三百九十七條、第四百零一條，判決如主文。
中      華      民      國    九十一    年     十二     月     十九     日
                              最高法院刑事第九庭
                                  審判長法官  陳  炳  煌
                                        法官  陳  正  庸
                                        法官  韓  金  秀
                                        法官  吳  信  銘
                                        法官  徐  文  亮
      右正本證明與原本無異
                                              書  記  官
中      華      民      國    九十一    年     十二     月    二十六    日
